【裁判字號】    99,上,25
【裁判日期】    991222
【裁判案由】    強制遷離等
【裁判全文】
臺灣高等法院民事判決                    99年度上字第25號
上  訴  人  寶祥縣寶社區管理委員會
法定代理人  賴昆發
訴訟代理人  蔡岳龍律師
被 上訴 人  慕全琦
被 上訴 人  彭茜萍
上列當事人間請求強制遷離等事件，上訴人對於中華民國98年10
月30日臺灣桃園地方法院98年度重訴字第270號第一審判決提起
上訴，本院於99年12月8日言詞辯論終結，判決如下：
    主  文
上訴駁回。
第二審訴訟費用由上訴人負擔。
    事實及理由
一、被上訴人經合法通知，未於言詞辯論期日到場，核無民事訴
    訟法第386條所列各款情形，依上訴人聲請，由其一造辯論
    而為判決。
二、上訴人主張：被上訴人慕全琦、彭茜萍係伊社區之區分所有
    權人，依公寓大廈管理條例規定及社區規約約定，本應每月
    按時繳交社區管理費。然被上訴人二人數年以來皆未繳納管
    理費，幾經伊發函催繳，被上訴人二人皆置之不理。被上訴
    人慕全琦前於92年7月至96年9月欠費新台幣（下同）7萬
    0569元，經原法院以96年度桃簡字1648號判決確定，並經原
    法院以98年度司執字第18346號核發債權憑證在案，而慕全
    琦自96年10月至98年8月又再度欠繳管理費2萬5901元。被上
    訴人彭茜萍前於92年1月至96年9月欠費1萬7390元，經原法
    院以96年度桃簡字1616號判決確定，並經原法院以97年度司
    執字第69602號核發債權憑證，而彭茜萍自96年10月至98年2
    月又再度欠繳管理費1萬6572元。另伊向桃園縣政府查詢結
    果，慕全琦所有桃園縣桃園市○○路1000之7號10樓之1房屋
    評定現值為66萬4900元，其坐落基地96至99年度公告總值依
    序為45萬7617元、48萬5972元、48萬5972元、49萬2484元；
    彭茜萍所有桃園縣桃園市○○路1000號10樓之17房屋評定現
    值為42萬8600元、坐落基地96至99年度公告總值依序為26萬
    7590元、28萬4170元、28萬4170元、28萬7978元。被上訴人
    二人之欠費均超過該房屋價值1%，已符合依公寓大廈管理條
    例強制遷離之規定要件，有鑑於被上訴人之行為已造成社區
    運作困難、增加財務負擔，且有違區分所有權人公平分擔公
    共費用原則，伊業於97年11年19日委請律師發函促請被上訴
    人二人繳清積欠之管理費，伊社區之區分所有權人大會亦於
    97年11月30日決議通過訴請被上訴人出讓其區分所有權及其
    基地所有權應有部分。為此依公寓大廈管理條例第22條第1
    項第1款及第2項規定請求強制被上訴人二人遷離其所有之房
    屋，並出讓其上述區分所有權及其基地所有權應有部分，如
    判決確定後逾3月未出讓，並請准上訴人聲請法院拍賣之。
    原審為上訴人全部敗訴之判決，上訴人不服提起上訴，其上
    訴聲明：(1)原判決廢棄。(2)被上訴人慕全琦應遷離桃園縣桃
    園市○○路1000之7號10樓之1房屋；並應出讓桃園縣桃園市
    ○○路1000之7號10樓之1房屋及坐落桃園縣桃園市○○段
    350地號分別共有應有部分100000分之236。如判決確定後逾
    3月未出讓，請准上訴人聲請法院拍賣之。(3)被上訴人彭茜
    萍應遷離桃園縣桃園市○○路1000號10樓之17房屋；並應出
    讓桃園縣桃園市○○路1000號10樓之17房屋及坐落桃園縣桃
    園市○○段350地號分別共有應有部分100000分之138。如判
    決確定後逾3月未出讓，請准上訴人聲請法院拍賣之。
三、被上訴人經合法通知，均未於言詞辯論期日到庭，亦未提出
    書狀作何聲明或陳述。
四、查：(一)被上訴人慕全琦為桃園市○○路1000之7號10樓之1房
    屋及其坐落基地桃園市○○段350地號土地應有部分236/100
    000之所有權人。上訴人前訴請慕全琦給付積欠之管理費7萬
    0569元本息，經臺灣桃園地方法院96年度桃簡字1648號判決
    上訴人全部勝訴確定，上訴人執該確定判決聲請強制執行，
    經臺灣桃園地方法院以98年度司執字第18346號受理，並於
    98年4月1日核發債權憑證。(二)被上訴人彭茜萍為桃園市○○
    路1000號10樓之17房屋及其坐落基地桃園市○○段350地號
    土地應有部分138/100000之所有權人。上訴人前訴請彭茜萍
    給付積欠之管理費5萬2689元本息，經臺灣桃園地方法院96
    年度桃簡字第1616號判決上訴人全部勝訴確定。上訴人執該
    確定判決聲請強制執行，經臺灣桃園地方法院以97年度司執
    字第69602號受理在案。上開各情有土地及建物登記謄本、
    臺灣桃園地方法院96年桃簡字第1648號宣示判決筆錄、96年
    度桃簡字第1616號民事簡易判決、確定證明書、98年4月1日
    桃院永98司執九字第08346號債權憑證為證（見原審卷第18
    至20、31至32、59至66頁），並經本院依職權調閱臺灣桃園
    地方法院96年度桃簡字第1648號、96年度桃簡字第1616號、
    97年度司執字第69602號卷宗查明無訛。
五、按住戶積欠依本條例規定應分擔之費用，經強制執行後再度
    積欠金額達其區分所有權總價1%者，由管理負責人或管理委
    員會促請其改善，於三個月內仍未改善者，管理負責人或管
    理委員會得依區分所有權人會議之決議，訴請法院強制其遷
    離。前項之住戶如為區分所有權人時，管理負責人或管理委
    員會得依區分所有權人會議之決議，訴請法院命區分所有權
    人出讓其區分所有權及其基地所有權應有部分；於判決確定
    後三個月內不自行出讓並完成移轉登記手續者，管理負責人
    或管理委員會得聲請法院拍賣之。公寓大廈管理條例第22條
    第1項第1款、第2項定有明文。
六、上訴人主張被上訴人慕全琦、彭茜萍於前開事件確定經強制
    執行後，猶分別再度積欠管理費2萬5901元、1萬7390元，已
    超逾其區分所有權總價1%，經發函促請改善未果，經區分所
    有權人會議於97年11月30日議決依公寓大廈管理條例第22條
    規定處理等情，固據提出律師函、寶祥縣寶社區97年11月30
    日區分所有權人大會會議紀錄、寶祥縣寶社區公共管理費用
    分攤收繳單為佐（見原審卷第38、42、44至45、160至211頁
    ）。但查，上訴人雖曾委請律師於97年11月19日發函予被上
    訴人慕全琦、彭茜萍二人，促請渠等於函到三個月內繳交積
    欠之管理費（見原審卷第38、42頁）。然上訴人寄予被上訴
    人慕全琦之律師函，其送達地址記載「高雄市左營區○○○
    路176號11樓」（見原審卷第38頁），惟經本院函請高雄市
    政府警察局左營分局調查結果，該址居住人為訴外人王瑞麟
    夫妻，被上訴人慕全琦並未居住該址，有該分局99年3月18
    日高市警左分偵字第0990007695號函及查訪表可稽（見本院
    卷一第97至98頁）。另上訴人寄予被上訴人彭茜萍之律師函
    ，其送達地址記載「臺北市○○區○○路三段46號2樓」（
    見原審卷第42頁），然彭茜萍於95年6月3日即出境，迄未返
    國，其戶籍亦於97年7月3日辦理遷出登記，有法務部入出境
    資訊連結作業查詢及戶籍謄本可稽（見本院卷一第39、81頁
    、卷三第37頁）。上訴人復自承無法提出前開二份律師函之
    回執（本院卷一第163頁、卷三第59頁）。是前開二份律師
    函尚難認屬合法催告。
七、依公寓大廈管理條例第22條第1項、第2項規定，區分所有權
    人有該條第1項第1款之欠費情形，須由管理負責人或管理委
    員會促請其改善，於三個月內仍未改善者，管理負責人或管
    理委員會始得依區分所有權人會議之決議，訴請法院強制其
    遷離及命區分所有權人出讓其區分所有權及其基地所有權應
    有部分；於判決確定後三個月內不自行出讓並完成移轉登記
    手續者，管理負責人或管理委員會得聲請法院拍賣之。承前
    述，上訴人並未合法催告被上訴人二人，則該社區區分所有
    權人會議在未有合法催告前，即遽於97年11月30日決議依公
    寓大廈管理條例第22條規定提起本件訴訟，於法自有未合。
    上訴人雖謂其前對被上訴人提起臺灣桃園地方法院96年桃簡
    字第1648號、96年度桃簡字第1616號民事訴訟，且本件亦已
    起訴，歷經二審程序，應可取代催告程序云云，惟臺灣桃園
    地方法院96年桃簡字第1648號、96年度桃簡字第1616號事件
    乃被上訴人欠費經強制執行之事件，應屬公寓大廈管理條例
    第22條第1項第1款之要件，核與本件催告程序無涉。而公寓
    大廈管理條例第22條第1項既規定欠費之區分所有權人須經
    催告於3個月內未改善，管理委員會始得依區分所有權人會
    議決議提起訴訟，則該催告程序自無從逕以本件起訴程序替
    代之。上訴人此節主張，殊無可採。
八、從而，上訴人依公寓大廈管理條例第22條第1項第1款、第2
    項規定，請求判決(1)被上訴人慕全琦應遷離桃園縣桃園市○
    ○路1000之7號10樓之1房屋；並應出讓桃園縣桃園市○○路
    1000之7號10樓之1房屋及坐落桃園縣桃園市○○段350地號
    分別共有應有部分100000分之236。如判決確定後逾3月未出
    讓，請准上訴人聲請法院拍賣之；(2)被上訴人彭茜萍應遷離
    桃園縣桃園市○○路1000號10樓之17房屋；並應出讓桃園縣
    桃園市○○路1000號10樓之17房屋及坐落桃園縣桃園市○○
    段350地號分別共有應有部分100000分之138。如判決確定後
    逾3月未出讓，請准上訴人聲請法院拍賣之；洵屬無據，不
    應准許。原審為上訴人敗訴之判決，理由雖有不同，結論則
    無二致。上訴意旨指摘原判決不當，求予廢棄改判，為無理
    由，應予駁回。
九、據上論結，本件上訴為無理由，依民事訴訟法第463條、第
    385條第1項前段、第449條第2項、第1項、第78條，判決如
    主文。
中    華    民    國    99    年    12    月    22    日
                    民事第一庭
                        審判長法  官  張耀彩
                              法  官  林金吾
                              法  官  盧彥如
正本係照原本作成。
如不服本判決，應於收受送達後20日內向本院提出上訴書狀，其
未表明上訴理由者，應於提出上訴後20日內向本院補提理由書狀
（均須按他造當事人之人數附繕本）上訴時應提出委任律師或具
有律師資格之人之委任狀；委任有律師資格者，另應附具律師資
格證書及釋明委任人與受任人有民事訴訟法第466條之1第1項但
書或第2項（詳附註）所定關係之釋明文書影本。如委任律師提
起上訴者，應一併繳納上訴審裁判費。
中    華    民    國    99    年    12    月    23    日
                              書記官  鄭兆璋
附註：
民事訴訟法第466條之1（第1項、第2項）：
對於第二審判決上訴，上訴人應委任律師為訴訟代理人。但上訴
人或其他法定代理人具有律師資格者，不在此限。
上訴人之配偶、三親等內之血親、二親等內之姻親，或上訴人為
法人、中央或地方機關時，其所屬專任人員具有律師資格並經法
院認為適當者，亦得為第三審訴訟代理人。

司法院資訊處製作；財團法人民間司法改革基金會備份。
